臺灣新竹地方法院民事小額判決  
111年度竹小字第412號
原      告  明台產物保險股份有限公司

法定代理人  松延洋介
訴訟代理人  王一如  


被      告  羅人敏  

上列當事人間損害賠償事件，本院於民國111年7月26日辯論終結
，判決如下：
    主      文
被告應給付原告新臺幣陸仟柒佰零柒元，及自民國一一一年七月
十二日起至清償日止，按週年利率百分之五計算之利息。
原告其餘之訴駁回。
訴訟費用新臺幣壹仟元其中新臺幣柒佰柒拾參元由被告負擔，餘
由原告負擔。
本判決原告勝訴部分得假執行。
    事實及理由
壹、程序事項：
　　本件被告經合法通知，未於言詞辯論期日到場，查無民事訴
    訟法第386條所列各款情事，爰依原告聲請由其一造辯論而
    為判決。
貳、實體事項：　　
一、原告起訴主張：被告於民國109年12月1日12時許，騎乘車牌
    號碼：000-000普通重型機車（下稱被告機車）在新竹市○區
    ○○○路0○0號前，因停放機車未固定穩妥之過失，致被告機車
    似遭風吹倒而撞擊原告所承保訴外人蔡雯惠所有，並由訴外
    人游承軒駕駛之車牌號碼：000-0000自用小客車（下稱系爭
    車輛），致系爭車輛受損，系爭車輛經送交車廠修復後，支
    出修復費用新臺幣（下同）8,675元（含工資2,856元、零件
    5,819元），原告已悉數賠付予被保險人，而依保險法第53
    條第1項規定取得代位求償權，爰依民法第184條第1項前段
    規定提起本件訴訟等語。並於本院聲明：被告應給付原告8,
    675元，及自起訴狀繕本送達翌日起至清償日止，按週年利
    率百分之5計算之利息。
二、被告未於言詞辯論期日到場，亦未提出準備書狀作何聲明或
    陳述。
三、本院之判斷：
（一）原告主張前揭事實，業據其提出行車執照、保安警察第二
      總隊第三大隊第一中隊竹村分隊受理案件登記表、車損照
      片、估價單、統一發票、汽車險賠款同意書等件為證，且
      經內政部警政署保安警察第二總隊第三大隊第一中隊以11
      1年6月28日保二(三)(一)警字第1110201008號函檢送本件
      事故相關之陳報單、受理各類案件紀錄表、受理案件紀錄
      表、調查筆錄、現場照片等在卷可稽。而被告經合法通知
      ，未於言詞辯論期日到場，亦未提出書狀為任何聲明或陳
      述，自堪信原告之主張為真正。
（二）經查，訴外人游承軒警詢陳稱：109年12月1日12時許在創
      新一路1之2號（聯詠科技公司前路邊）我的汽車（車牌號
      碼：000-0000）與被告的機車（車牌號碼：000-000）發
      生碰撞的糾紛。…因為我在現場已經看到他的機車倒在我
      的汽車車頭，而當時他的機車以側柱的方式停放該部車輛
      ，因現場瞬間側風很大，我推估因此發生側倒，導致使我
      的車輛受損。我就是拍現場照片，然後將他的機車扶正，
      之後將我的汽車停放至公司地下停車場內。…我們雙方車
      輛均停放於紅線（禁止臨時停車）處，所以均不符合法規
      等語（見本院卷第47頁），可推知本件事故發生時二車均
      停放於劃有紅線，為禁止臨時停車處，然該路段非屬狹窄
      之小巷，被告於事故發生前，並非無法進行避讓，是應認
      系爭車輛違規停車之情形，與本件事故之發生無相當因果
      關係，難認原告此部分有過失存在。本件肇事係因被告以
      側柱停車方式致被告機車傾倒撞擊系爭車輛，才是肇事原
      因。原告對本件交通事故之發生應無過失，而被告應負過
      失責任甚明。
（三）按因故意或過失，不法侵害他人之權利者，負損害賠償責
      任；汽車、機車或其他非依軌道行駛之動力車輛，在使用
      中加損害於他人者，駕駛人應賠償因此所生之損害，民法
      第184條第1項前段、第191條之2前段著有明文。次按不法
      毀損他人之物者，被害人得請求賠償其物因毀損所減少之
      價值，民法第196條定有明文。又物被毀損時，被害人除
      得依據民法第196條請求賠償外，並不排除民法第213條至
      第215條之適用，依民法第196條請求賠償物被毀損所減少
      之價額，得以修復費用為估定之標準，但以必要者為限（
      例如：修理材料以新品換舊品，應予折舊），亦有最高法
      院77年度第9次民事庭會議決議、同院73年度台上字第157
      4號判決意旨可資參照。查，被告因前開過失肇致本件事
      故，並致原告所承保之系爭車輛受有損害等情，已如前述
      ，被告自應就系爭車輛之損害負賠償責任。而系爭車輛因
      本件車禍受損，共計支付修復費用8,675元（含零件5,819
      元、工資2,856元），業經原告提出估價單及統一發票等
      件為證，經核上開估價單所列各修復項目與系爭車輛受損
      之情形相符，堪認確係修復系爭車輛所必要。又系爭車輛
      係於109年1月出廠，有系爭車輛之行車執照影本附卷可憑
      （見本院卷第15頁），至本件事故發生時（即109年12月1
      日）已有11個月之使用期間，依前揭說明，以新品換舊品
      而更換之零件，自應予以折舊，本院依行政院公布之固定
      資產耐用年數表及固定資產折舊率表，採定率遞減法計算
      其折舊，即自用小客車耐用年數5年，每年折舊率千分之3
      69，而系爭車輛修復之零件費用扣除折舊金額後，被告所
      應賠償之零件費用為3,851元（計算式詳如附表），再加
      上前開工資因無折舊之問題，且該部分之支出係屬修復系
      爭車輛所必要之費用，合計系爭車輛因本件車禍毀損而其
      必要之修復費用核為135,295元（計算式如下：3,851＋2,8
      56＝6,707）。
（四）再按被保險人因保險人應負保險責任之損失發生，而對於
      第三人有損失賠償請求權者，保險人得於給付賠償金額後
      ，代位行使被保險人對於第三人之請求權，保險法第53條
      第1項亦定有明文；而此項法定代位權之行使，有債權移
      轉之效果，故於保險人給付賠償金額後，被保險人對於第
      三人請求權即移轉於保險人（最高法院69年度台上字第92
      3號判決意旨參照）。查原告業已依保險契約之約定賠付
      所承保系爭車輛之修復費用等情，有統一發票在卷可考，
      參諸前開說明，其自得代位被保險人行使對被告之損害賠
      償請求權。
（五）末按給付無確定期限者，債務人於債權人得請求給付時，
      經其催告而未為給付，自受催告時起，負遲延責任。其經
      債權人起訴而送達訴狀，或依督促程序送達支付命令，或
      為其他相類之行為者，與催告有同一之效力；遲延之債務
      ，以支付金錢為標的者，債權人得請求依法定利率計算之
      遲延利息；應付利息之債務，其利率未經約定，亦無法律
      可據者，週年利率為百分之5，民法第229條第2項、第233
      條第1項前段、第203條分別定有明文。本件被告應負之前
      揭損害賠償義務，並無確定期限，依前開規定，原告請求
      被告自起訴狀繕本送達之翌日即111年7月12日起按週年利
      率百分之5給付遲延利息，亦屬有據。
四、綜上所述，原告依保險代位及侵權行為之法律關係，請求被
    告賠償6,707元，及自111年7月12日起至清償日止，按週年
    利率百分之5計算之利息，為有理由，應予准許，逾此部分
    之請求，為無理由，應予駁回。
五、本件係適用小額訴訟事件為被告部分敗訴之判決，應依職權
    宣告假執行，並於判決時確定訴訟費用額如主文第3項所示
    之金額。
據上論結，本件原告之訴為一部有理由、一部無理由，依民事訴
訟法第436條之23、第436條第2項、第385條第1項前段、第79條
、第436條之19第1項、第436條之20，判決如主文。
中　　華　　民　　國　　111 　年　　8 　　月　　9 　　日
                  新竹簡易庭  法  官  邱玉汝
以上正本證明與原本無異。
如對本判決上訴，非以其違背法令為理由不得為之，且須於判決
送達後20日內向本院提出上訴狀並記載上訴理由（須按他造當事
人之人數附繕本）；如委任律師提起上訴者，應一併繳納上訴審
裁判費。
中　　華　　民　　國　　111 　年　　8 　　月　　9 　　日
                              書記官  楊霽　　
附表：
系爭車輛更新零件費用折舊之計算   第一年折舊 5,819×0.369×11/12＝1,968  時價亦即折舊後之金額  5,819－1,968＝3,851 備註：上列計算小數點以下均四捨五入